【裁判字號】    89,交易,106
【裁判日期】    900329
【裁判案由】    過失傷害
【裁判全文】
臺灣基隆地方法院刑事判決                        八十九年度交易字第一０六號
    公  訴  人  臺灣基隆地方法院檢察署檢察官
    被      告  乙○○
    輔  佐  人  丙○○
                丁○○
右列被告因過失傷害案件，經檢察官提起公訴（八十九年度偵字第三四二九號），本
院判決如左︰
    主  文
乙○○無罪。
    理  由
一、公訴意旨略以：被告乙○○於民國八十九年六月二十一日凌晨，駕駛車號ＤＡ--
    三Ｏ五Ｏ號自用小客車，行駛新臺五線由基隆市七堵區往臺北縣汐止市方向行駛
    ，同日凌晨一時許由直線道駛入轉彎道，行經新臺五線與明德三路交叉口時，乙
    ○○本應注意汽車行駛時，應注意車前狀況，並隨時採取必要之安全措施，且行
    經彎道時應減速慢行，作隨時停車之準備，而依當時情形，並無不能注意之情事
    ，竟疏未注意及此，貿然以時速約六十公里之速度超速行駛，適告訴人甲○○駕
    駛車號Ｕ四--五Ｏ一號計程車於前開交叉路口等待紅綠燈而呈靜止狀態，乙○○
    因疏未注意車前狀況，且車速過快煞車不及而自後方撞擊甲○○所駕駛之前揭車
    輛，致甲○○受有腰部扭傷等傷害，因認被告乙○○涉犯刑法第二百八十四條第
    一項前段之過失傷害罪嫌。
二、按犯罪事實應依證據認定之，無證據不得推定其犯罪事實；又不能證明被告犯罪
    或其行為不罰者，應諭知無罪之判決，刑事訴訟法第一百五十四條第三百零一
    條第一項分別定有明文。又所謂認定犯罪事實之證據，係指足以認定被告確有犯
    罪行為之積極證據而言，如未發現相當證據，或證據不足以證明，自不能以推測
    或擬制之方法，以為裁判之基礎。又認定不利於被告之事實，須依積極證據，苟
    積極證據不足為不利被告之認定時，即應為有利於被告之認定，更不必有何有利
    之證據。次按，刑事訴訟法上證明之資料，無論其為直接證據或間接證據，均須
    達於通常一般人均不致於有所懷疑，而得確信其為真實之程度，始得據為有罪之
    認定，若其關於被告是否犯罪之證明未能達此程度，而有合理性懷疑存在，致使
    無從形成有罪之確信，根據罪疑唯輕之證據法則，即不得遽為不利被告之認定，
    其以情況證據即間接證據斷罪時，尤須基於該證據在直接關係上所可證明之他項
    情況證據，本乎推理作用足以確證被告有罪，方為合法，不得徒憑主觀上之推想
    ，將一般經驗上有利被告之其他合法情況逕予排除，此觀最高法院三十二年上字
    第六七號、七十六年台上字第四九八九號判例意旨甚明。
三、本件公訴人之認被告乙○○涉犯刑法第二百八十四條第一項前段之過失傷害罪嫌
    ，係以被告於警、偵訊時坦承確有疏未注意車前狀況及超速駕駛，因而自後追撞
    告訴人所駕駛之Ｕ四--五Ｏ一號計程車之過失，並有道路交通事故調查報告表一
    份、現場照片十張及告訴人所提出之診斷證明書一紙為證，且觀諸現場照片所示
    之車輛毀損狀況，足見車禍當時撞擊力甚為猛烈，告訴人因本件車禍而受有前開
    傷害亦在情理之常為主要論據，固非無見。惟訊據被告乙○○，固坦承確有駕車
    疏未注意車前狀況及超速行駛以致追撞告訴人所駕駛之計程車之過失行為不諱，
    然堅決否認其過失行為致使告訴人受有任何傷害，並辯稱：車禍發生後即請警員
    到場處理，當場並未見告訴人受有任何傷害，警員並在道路交通事故調查報告表
    上記載「無人受傷」字句明確，且警局備案紀錄上除記載被告及乘客詹意如受有
    頭部左上角擦傷外，告訴人亦未向警員表示其有任何身體不適或受有任何傷害，
    再者，本件車禍發生於八十九年六月二十一日凌晨，告訴人卻遲至同年月二十六
    日下午始至長庚中醫聯合診所就診，診斷證明書上並標示「本診斷書訴訟無效」
    字句，難以判斷告訴人所受之腰部扭傷係本件車禍所造成者等語。
四、經查，被告乙○○於八十九年六月二十一日凌晨一時許，駕駛ＤＡ--三Ｏ五Ｏ號
    自用小客車行經新臺五線與明德三路交叉口時，因疏未注意車前狀況，且以時速
    約六十公里之速度超速行駛，以致於轉彎處閃避前車不及而自後追撞告訴人甲○
    ○所駕駛之Ｕ四--五Ｏ一號計程車之事實，除據被告於警訊、偵查及本院審理中
    坦承不諱外，復核與告訴人所指訴之車禍發生經過相符，並有警員至現場調查製
    作之道路交通事故調查報告表一份及現場照片十張在卷為證，被告此部分自白核
    與積極證據相符，足堪採信，被告駕車確有過失致發生本件車禍一節，堪以認定
    。茲應審究被告之過失行為是否致告訴人受有傷害，而該當於刑法第二百八十四
    條第一項前段過失傷害罪之構成要件？告訴人雖指稱其因本件車禍受有腰部扭傷
    之傷害，並提出其於八十九年六月二十六日至長庚中醫聯合診所就診之診斷證明
    書一份附卷為證，然查，本件車禍發生於八十九年六月二十一日凌晨一時許，距
    離告訴人首次於八十九年六月二十六日至長庚中醫聯合診所就診之時間已長達五
    日之久，是告訴人於八十九年六月二十六日至長庚中醫聯合診所診治之腰部扭傷
    傷害是否為五日前因本件車禍所肇致之傷害？或係八十九年六月二十一日車禍發
    生後至同年月二十六日就診間因其他因素所受之傷害？非無可疑；又告訴人所提
    出之診斷證明書上載有「本診斷書訴訟無效」字句，經本院向長庚中醫聯合診所
    函查結果：「本所病患甲○○係於民國八十九年六月二十六日下午時段，來本診
    所就診，看診醫師為鄭歲宗醫師，甲○○告知鄭醫師為：腰部扭傷、腰痛不及久
    立、口渴等症狀‧‧‧診斷證明書上記載『訴訟無效』，是因為此種證明書為簡
    易式之證明書，做為請假就診證明之用，病患甲○○先生就診時並未告知要做為
    訴訟使用，因有訴訟之證明書，需經過詳細之檢查才開立內容詳盡之診斷證明書
    。」，有長庚中醫聯合診所九十年二月五日長庚（九Ｏ）蟬字第Ｏ二Ｏ一號函在
    卷可稽，足見告訴人於八十九年六月二十六日至長庚中醫聯合診所就診時，診治
    醫師係依據告訴人所自述之「腰部扭傷、腰痛不及久立、口渴」等症狀給予治療
    ，並未經診治醫師進一步詳細檢查其病況或成因，故而該診所僅能出具特別載明
    「本診斷書訴訟無效」之診斷證明書予告訴人，告訴人究竟是否因本件車禍致受
    有腰部扭傷之傷害？非該診斷證明書之內容所能證明。再者，本件車禍發生當日
    ，告訴人曾與被告一同至五堵派出所備案，備案內容記載「‧‧‧二、乙○○頭
    部左上角擦傷。三、詹意如頭部左上角擦傷。四、甲○○駕駛Ｕ四--五Ｏ一號號
    營小客後行李廂、後大樑、左右後門、前水箱、前保險桿損壞。五、乙○○駕駛
    ＤＡ--三Ｏ五Ｏ號自小客前左側車頭損壞及擋風玻璃損壞。六、經雙方協調乙○
    ○駕駛ＤＡ--三Ｏ五Ｏ號自小客申請保險公司修護甲○○駕駛Ｕ四--五Ｏ一號號
    營小客損壞部分至其完整。」，並經告訴人與被告分別於備案紀錄上簽名及按捺
    指印確認，有基隆市警察局工作記錄簿影本一紙在卷可稽，該備案紀錄之內容記
    載非常詳盡，卻未有隻字片語提及告訴人於車禍發生後受有任何傷害或有任何不
    適感覺，衡情告訴人若因本件車禍致受有「腰部扭傷」之傷害，於現場即會感受
    不適，怎可能疏未告知警員記明於備案紀錄？告訴人雖陳稱車禍發生當時並未感
    覺不適，係回家休息後，隔天才發現腰背受傷，之後伊先自行至藥房買藥吃，因
    未痊癒，始至長庚中醫聯合診所治療等語，然此節未據告訴人提出明確事證佐實
    其說，不得盡信。此外，本院並查無其他積極證據足以佐證告訴人於八十九年六
    月二十六日至長庚中醫聯合診所治療之「腰部扭傷」傷害係被告之過失行為所肇
    致，尚難單憑本件車禍撞擊力道之強弱即認定告訴人必受有傷害。本件被告駕車
    肇事固有過失，然既查無證據足以證明被告之過失行為致使告訴人受有何傷害，
    則被告之過失行為亦核與刑法第二百八十四條第一項前段因過失傷害人之構成要
    件有間，被告之犯罪無法證明，應依法諭知被告無罪之判決。
據上論斷，應依刑事訴訟法第三百零一條第一項，判決如主文。
本案經檢察官黃士元到庭執行職務。
中      華      民      國    九十      年      三      月    二十九    日
                                    臺灣基隆地方法院刑事第三庭
                                          法  官    蔡  佳  玲
右正本證明與原本無異。
對於本件判決如有不服，應於收受送達後十日內，向本院提出上訴書狀，上訴於臺灣
高等法院，並按他造當事人之人數附具繕本。
                                          書記官    湯  惠  芳
中      華      民      國    九十      年      四      月    三        日


司法院資訊處製作；財團法人民間司法改革基金會備份。
